臺灣高等法院花蓮分院刑事判決　　　　　　九十年度上訴字第二二四號
　　上　訴　人　臺灣台東地方法院檢察署檢察官
　　被　　　告　甲○○
右列上訴人因被告偽造文書等案件，不服臺灣台東地方法院八十九年度訴字第六八號
中華民國九十年七月廿六日第一審判決( 起訴案號：臺灣台東地方法院檢察署八十八
年度偵字第一九六Ｏ號 )，提起上訴，本院判決如左：
    主  文
原判決撤銷。
甲○○連續行使偽造私文書，足以生損害於他人，處有期徒刑柒月，保險單借據上偽
造之丙○○、丁○○○之署押沒收。又連續意圖為自己不法之所有，而侵占對於業務
上所持有之物，處有期徒刑捌月，應執行有期徒刑壹年，保險單借據上偽造之丙○○
、丁○○○之署押沒收，緩刑年。
    事  實
甲○○原係戊○○○○險股份有限公司（下稱新光保險公司）臺東駐區東鑫收費處主
任，負責保險費收繳、保險金給付之申請、轉交與保單質押借款等工作，為從事業務
之人，竟基於意圖為自己不法所有之概括犯意，先於附表一所示時間，連續二次在以
保戶丙○○、丁○○○名義製作之保險單貸款借據上偽造上開二人之簽名署押，並盜
用丙○○、丁○○○留存之印章蓋用於上述貸款借據上，足以生損害於丙○○及丁○○○。甲○○並隨即持所偽造之保險單貸款借據，冒用丙○○、丁○○○名義向新光
保險公司申貸借款新臺幣（下同）八萬及三萬六千元，行使所偽造之保險單貸款借據
私文書，致使新光保險公司陷於錯誤而如數借貸，並將所貸款項交付甲○○收受。甲○○復連續於附表二所示之時間，於收受保戶陳慶綢、楊國宏、吳天下、楊清、楊古
玉蘭等人交付甲○○轉交新光保險公司之保險費、貸款利息，將所收受之款項據為己
有，侵占業務上所持有之財物計二十三萬三千六百八十二元。
案經新光保險公司訴請台灣台東地方法院檢察署檢察官偵查起訴。
    理  由
一訊之被告甲○○矢口否認有何前揭偽造文書及侵占等犯行，辯稱：「伊曾得丙○○
  、丁○○○同意始向保險公司以保單質押借款，而陳慶綢之保費係交付賴光明，楊
  國宏、楊古玉蘭及楊清則先委託簽發支票，嗣伊察覺支票遭退票後，即將三人所繳
  交保險費退還，又伊並未收受吳天下所繳之保險費」云云。惟查前揭事實，業據告
  訴人新光保險公司職員己○○於原審偵查中及本院調查時指訴綦詳，並經證人丙○○、丁○○○及吳天下於偵查中及本院調查時結證屬實，並有侵占冒貸明細表、丙○○、丁○○○、陳慶綢、楊國宏、楊清、楊古玉蘭、吳天下等人之保戶聲明書七
  件，丁○○○、丙○○之保險單貸款借據二件，被告簽名之侵占明細表及切結書等
  附卷可稽，被告所立之切結書亦載明：「本人因收到客戶保費未繳帳，又用支票換
  取現金，此種行為實不應該，在此立切結書，以表悔過，．．．懇請上級能給予一
  次改過自新的機會．．．」（見偵查卷第三十三頁），被告之犯行，亦經證人乙○○於本院調查時到庭供證屬實，被告嗣改稱丁○○○部分，係私下向其借貸。果係
  如此，丁○○○豈有不知之理。乃該證人均證稱並不知情，亦未收到貸款，丙○○
  亦為相同之證述，被告案發時關於丁○○○部分亦曾簽發本票交由乙○○，託其幫
  忙墊還公司，亦據證人乙○○結證甚詳（見原審卷第九十頁），被告事後亦經新光
  人壽公司以其挪用保費，經查屬實，予以免職處分，亦有該公司通知在卷可憑（見
  偵查卷第三十二頁）被告如無其事，豈甘平白被免職，足見被告所辯，為諉卸刑責
  之詞，不足採信。事證明確，被告犯行足以認定。
二核被告所為，係犯刑法第二百十條、第二百十六條行使偽造私文書、第三百三十九
  條第一項詐欺取財及第三百三十六條第二項業務侵占等罪嫌。被告偽造署押、盜用
  印章為偽造私文書之部分行為，偽造私文書之低度行為為行使偽造私文書之高度行
  為所吸收，均不另論罪。被告先後二次行使偽造私文書、詐欺取財犯行及前後侵占
  犯行，時間緊接，犯罪方法相同，所犯復為犯罪構成要件相同之罪，顯係基於概括
  犯意反覆為之，應依連續犯之規定論以一罪並加重其刑。所犯行使偽造私文書與詐
  欺取財二罪間，有方法結果之牽連關係，應從一重之行使為偽造私文書罪處斷。至
  於被告所犯行使偽造私文書與業務侵占二罪，犯意各別，罪名不同，應分論併罰。
  原審諭知被告無罪，固非無見。惟查被告應構成上開各罪，已詳如前述，檢察官執
  此指摘原判決不當，為有理由，應將原判決撤銷改判。爰審酌被告因與其夫離婚，
  為償債務，前來台東任職保險公司周轉困難而犯本件之罪（參見所調被告妨害名譽
  案偵字卷第四十六頁，吳天下所供）事後業已與告訴人公司解決，清償完畢及被害
  人等所受損害之程度等一切情狀，就行使偽造文書部分，量處有期徒刑七月，就業
  務侵占部分量處有期徒刑八月，並定其應執行刑為有期徒刑一年，以示懲儆。保險
  單貸款借據上偽造之丙○○及丁○○○署押，依刑法第二百十九條之規定應予沒收
  併宣告之。查被告前未曾受有期徒刑以上刑之宣告，有其前案紀錄表在卷可憑，其
  因經濟因難一時失慮，而犯本件之罪，事後業與告訴人成立民事上和解，賠償損害
  ，告訴人並表示不再追究（見本院九十年十一月廿七日訊問筆錄告訴代理人己○○
  陳述部分），本院認其所受宣告之刑，以暫不執行為適當，併予宣告緩刑三年，以
  啟自新。
據上論斷：應依刑事訴訟法第三百六十九條第一項前段，第三百六十四條，第二百九
十九條第一項前段，刑法第二百十六條，第二百十條，第三百三十九條第一項，第三
百三十六條第二項，第五十六條，第五十五條，第二百十九條，第五十一條第五款，
第七十四條第一款，罰金罰鍰提高標準條例第一條前段判決如主文。
本案經檢察官崔紀鎮到庭執行職務。
中      華      民      國      九十一    年     六     月      十      日
                                    審判長法官  謝  志  揚
                                          法官  賴  淳  良
                                          法官  莊  謙  崇
右正本證明與原本無異。
如不服本判決，應於送達後十日內，向本院提出上訴狀。其未敘述理由者，並應於提
出上訴狀後十日內向本院補提理由狀(須附繕本)。
                                        書記官  林  明  智
中      華      民      國      九十一    年     六     月     十二     日
